【裁判字號】    90,交訴,54
【裁判日期】    900619
【裁判案由】    公共危險等
【裁判全文】
臺灣高雄地方法院刑事判決                            九十年度交訴字第五四號
    公  訴  人  臺灣高雄地方法院檢察署檢察官
    被      告  乙○○
    選任辯護人  李昆南
右列被告因公共危險等案件，經檢察官聲請簡易判決處刑（九十年度偵字第二九五九
號、第三九五一號），本院認應依通常程序審理，並判決如左：
    主  文
乙○○服用酒類不能安全駕駛動力交通工具而駕駛，處有期徒刑伍月；又駕駛動力交
通工具肇事，致人受傷而逃逸，處有期徒刑捌月。應執行有期徒刑壹年，緩刑肆年。
被訴過失傷害部分公訴不受理。
    事  實
一、乙○○明知服用酒類，不能安全駕駛動力交通工具即不得駕駛，竟於民國九十年
    （起訴書誤載為八十九年）一月三十日凌晨四時許，在高雄市○○路某卡拉ＯＫ
    店飲用某處飲用啤酒，因受酒精之影響，障礙度升高、駕駛能力變壞，已不能安
    全駕駛動力交通工具，竟於同日上午六時二十分許，騎乘車牌號碼ＹＱＹ－五六
    七號輕型機車，沿高雄市前鎮區○○○路由西往東行駛，途經該路一六九號前，
    因不慎摔倒經警據報前往處理，並於同日六時五十六分許對乙○○施以酒精濃度
    檢測，測得其呼氣之酒精濃度高達每公升一點零三毫克，乃知悉上情。詎乙○○
    遭警查獲，猶不知警覺，竟承前開概括犯意，復於同日上午十時四十分許，騎乘
    前開機車沿高雄市○○區○○路由南向北行駛，途經該路九五八巷十二號前，本
    應注意車前狀況，隨時採取必要之安全措施，以避免危險事故之發生，且依當時
    情形復能注意卻疏未注意，致撞及站立於路旁之林陳金菜，造成林陳金菜倒地因
    而受有胸、臀及雙膝挫傷等傷害，乙○○於肇事致人受傷後，竟未停車將之送醫
    ，亦未向警察機關報案，反而立即逃逸，幸為林陳金菜之女林雅惠記下肇事車輛
    車牌號碼報警處理，經警循線於同日下午一時許，至乙○○位於高雄縣梓官鄉○
    ○○路八十一巷二十之一號住處將其逮獲，並於同日下午一時二十六分許，對乙
    ○○施以酒精濃度檢測，測得其酒精濃度仍高達每公升零點七毫克。
二、案經高雄市政府警察局前鎮分局、楠梓分局報請臺灣高雄地方法院檢察署檢察官
    偵查起訴。
    理  由
甲、被訴醉態駕車及交通肇事逃逸部分：
一、訊據被告對於右揭酒後駕車及因過失撞及告訴人等事實不諱，惟辯稱：雖知悉撞
    到告訴人，惟不知告訴人已受傷，因當日係宿疾癲癇發作，急欲趕回家中服藥，
    事後亦不知如何尋找告訴人云云。被告辯護人則以：被告於案發當日六時許，因
    對高雄市○鎮區○○路路況不熟，且因未服用藥物致癲癇發作，方於騎往反方向
    之前鎮區○○○路一六九號前不慎摔倒，警員前來處理時，被告正癲癇發作，惟
    警員仍以酒後駕車違規開單告發，嗣被告自高雄市前鎮區○○○路沿中華四路往
    北方向行駛，經過軍校路加油站時癲癇發作，方於進入加昌路九五八巷十二號前
    不慎擦撞告訴人，當時被告未亦發覺有撞及他人，僅念及返家服藥，並非致人受
    傷後故意逃逸云云。惟查：
  (一)按刑法第一百八十五條之三規定所謂「不能安全駕駛」，乃抽象危險犯，並不以
    發生具體危險為必要，對於呼氣酒精濃度已達每公升零點五五毫克以上，肇事率
    為一般正常人之十倍，認為已達不能安全駕車之標準，業經法務部八十八年五月
    十八日法八八檢字第○○一六六九號函告週知，且按就醫學文獻所知，酒精對人
    體造成之影響，於呼氣時酒精濃度達每公升零點二五毫克（約合體內血液中酒精
    濃度五○ＭＧ＼ＤＬ或零點零五％）即會輕度中毒，造成輕度協調功能降低；呼
    氣酒精濃度達每公升零點五毫克時（約合體內血液中酒精濃度一○○ＭＧ＼ＤＬ
    或零點一％）屬輕到中度中毒症狀，出現反應較慢、感覺減低、影響駕駛之狀況
    ；呼氣酒精濃度達每公升零點七五毫克（約合體內血液中酒精濃度一五○ＭＧ＼
    ＤＬ或零點一五％）時出現思考改變、個性行為改變等中毒症狀；又飲酒後一小
    時許，其體內血液酒精濃度可達最高，此有分別有行政院國軍退除役官兵輔導委
    員會臺北榮民總醫院八十八年八月五日（八八）北總內字第二六八六八號函文、
    八十八年十月二十六日（八八）院賓文廉字第一三四○七號臺灣高等法院函中臺
    北醫學院附設醫院精神科主任蔡尚穎「酒精對人體生理與行為之影響」一文可據
    。本案被告先後於前揭時、地為警查獲時其吐氣所含酒精成份測試分高達一點零
    三毫克及零點七零毫克，高於前揭標準甚多，其發生肇事之危險性，顯已高出一
    般人，並有酒精濃度測試單及舉發違反道路交通管理事件通知單各一紙在卷可證
    （參高雄市政府警察局前鎮分局九十年二月六日高市警前分刑字第○一六○二號
    警卷第三頁、第九頁、高雄市政府警察局楠梓分局九十年二月十四日高市警楠分
    刑字第一三八二號警卷第七頁、第九頁）。再被告為警查獲後，因於訊問過程呈
    現呆滯木僵、含糊不清及腳步不穩等狀態，有刑法第一百八十五條之三案件測試
    觀察紀錄表各一份在卷足憑（參高雄市政府警察局前鎮分局九十年二月六日高市
    警前分刑字第○一六○二號警卷第八頁、高雄市政府警察局楠梓分局九十年二月
    十四日高市警楠分刑字第一三八二號警卷第十頁），且被告於警訊中未曾告知員
    警癲癇發作，亦無癲癇發作之現象等情，亦據證人即查獲警員甲○○、丙○○於
    本院審理時結證明確（參本院九十年四月十九日審判筆錄）。是此，被告辯護人
    辯以被告當時係因癲癇發作云云，尚非可採。
  (二)被告確於上開時、地，因疏未注意車前狀況，不慎撞及站立於路旁之告訴人林陳
    金菜倒地，而前開交通事故確為被告當時所明知等情，迭據被告於警、偵訊及本
    院審理時供承明確（參高雄市政府警察局楠梓分局九十年二月十四日高市警楠分
    刑字第一三八二號警卷第一頁至第二頁、臺灣高雄地方法院檢察署九十年度偵字
    第二九五九號偵查卷第四頁、本院九十年四月十九日審判筆錄），是被告辯護人
    辯以被告當時不知已撞到告訴人云云，顯無可取，先予敘明。雖被告於本院審理
    時辯稱伊當時因癲癇發作，急欲返家服藥，亦不知告訴人已受傷云云。惟被告前
    於警、偵訊中皆供承肇事後因見告訴人受傷，心中害怕故加速逃逸等語明確（參
    高雄市政府警察局楠梓分局九十年二月十四日高市警楠分刑字第一三八二號警卷
    第一頁至第二頁、臺灣高雄地方法院檢察署九十年度偵字第二九五九號偵查卷第
    四頁反面）。且查，被告係於正面撞擊告訴人一情，業據被告於警訊中自白明確
    （參高雄市政府警察局楠梓分局九十年二月十四日高市警楠分刑字第一三八二號
    警卷第一頁至第二頁），而告訴人為一為五十餘歲之婦女，突遭被告騎乘機車正
    面撞擊，衡諸經驗，告訴人焉有未受傷之理？是被告辯以其不知告訴人受傷云云
    ，並非可採。雖查，被告確染有癲癇宿疾部位，固據其提出高雄醫學大學附設中
    和紀念醫院九十年二月二十日診斷證明書一紙附卷可證，認為屬實。然依高雄醫
    學大學附設中和紀念醫院病歷資料顯示，被告自八十八年七月起至九十年一月三
    十日（即本件交通事故發生時）均無癲癇發作，有該院九十年四月十三日高醫
    附秘字第○八三三號函附卷可參。再查癲癇發作，可分為大發作及局部發作，如
    為大發作，患者即被告則口吐白沫、手腳抽筋、神志不清，不可能駕駛機車，但
    如屬局部發作，則僅單手或單腳抽筋，於騎乘機車時會導致跌倒，而局部發作有
    時會停止，不會構成生命危險，但局部發作亦有可能轉為大發作，而危及生命等
    情，亦據鑑定人即被告主治醫師賴秋蓮鑑定明確（參九十年五月二十八日訊問筆
    錄），是參諸前情，足認被告於肇事時並無癲癇發作，縱認發作，亦屬局部發作
    ，而無生命危險，是被告前開辯解，尚非可取。
  (三)綜上所述，本件事證明確，被告所辯尚無可採，犯行堪以認定。
三、核被告所為，係犯刑法第一百八十五條之三服用酒類不能安全駕駛動力交通工具
    而駕駛罪及同法第一百八十五條之四駕駛動力交通工具肇事致人受傷而逃逸罪。
    又被告多次服用酒類不能安全駕駛動力交通工具而駕駛之犯行，時間緊接，犯罪
    構成要件相同，顯係基於概括犯意，依刑法五十六條規定，以一罪論，並加重其
    刑。被告所犯上開二罪名間，犯意各別，行為互殊，犯罪構成要件不同，應予分
    論併罰。爰審酌被告明知酒後精神已達混惑不清晰之狀態，而發生道路交通事故
    之機率，較未飲酒者為高，詎仍為駕駛上開自用小客車，不啻對他人已產生立即
    侵害之高度危險性，亦自陷於危險狀態中，且嚴重侵害道路交通往來安全，復因
    違反道路交通安全規則而肇事，造成告訴人之身體健康受有損害，並於肇事後逃
    逸，且犯後否認犯行，惟斟酌其於事故後態度良好，並已與告訴人達成和解（詳
    如後述）等一切情狀，分別量處如主文所示之刑，並定其應執行之刑。再查被告
    未曾受有期徒刑以上刑之宣告，有臺灣高雄地方法院檢察署刑案資料查註紀錄表
    及臺灣高等法院被告全國前案紀錄表各一份在卷可憑，因一時失慮，偶罹刑典，
    事後坦承犯行，深具悔意，經此刑之宣告後，應知警惕，當無再犯之虞，是所宣
    告之刑，本院認均以暫不執行為適當，爰併均諭知緩刑四年，以勵自新。
乙、被訴過失傷害部分：
一、公訴意旨另以：被告於九十年一月三十一日上午十時四十分許，騎乘車牌號碼Ｙ
    ＱＹ－五六七號機車，沿高雄市○○區○○路由南向北方向行駛，途經加昌路九
    五八巷十二號前，本應注意車前狀況，隨時採取必要之安全措施，而當時情況亦
    無不能注意之情事，詎疏未注意及此，撞及站立於路邊之林陳金菜，造成林陳金
    菜倒地因而受有胸、臀及雙膝挫傷等傷害，因認被告另涉有刑法第二百八十四條
    第一項過失傷害罪嫌。
二、按告訴乃論之罪，告訴人於第一審辯論終結前得撤回其告訴；又告訴乃論之罪，
    其告訴經撤回者，應諭知不受理之判決，刑事訴訟法第二百三十八條第一項及第
    三百零三條第三款分別定有明文。
三、本件公訴人認被告涉有右揭過失傷害罪，依同法第二百八十七條之規定，須告訴
    乃論，茲據告訴人於本院審理時，具狀表示撤回其告訴，依前揭刑事訴訟法之規
    定，自應諭知不受理之判決，爰判決如主文第二項所示。
丙、據上論斷，應依刑事訴訟法第二百九十九條第一項前段、第三百零三條第三款，
    刑法第五十六條、第一百八十五條之三、第一百八十五條之四、第五十一條第五
    款、第七十四條第一款，罰金罰鍰提高標準條例第一條前段，判決如文。
中      華      民      國    九十      年      六      月     十九     日
                              臺灣高雄地方法院交通法庭
                                  法    官  張 維 君
右正本證明與原本無異。
如不服本判決，應於判決送達後十日內，向本院提出上訴狀。
                                  書 記 官  趙 美 玲
中    華    民    國      九十      年      六      月      十九      日
刑法第一百八十五條之三
服用毒品、麻醉藥品、酒類或其他相類之物，不能安全駕駛動力交通工具而駕駛者，
處一年以下有期徒刑、拘役或三萬元以下罰金。
刑法第一百八十五條之四
駕駛動力交通工具肇事，致人死傷而逃逸者，處六月以上五年以下有期徒刑。
刑法第二百八十四條第一項前段
因過失傷害人者，處六月以下有期徒刑、拘役或五百元以下罰金。
因過失致人於死者，處二年以下有期徒刑、拘役或二千元以下罰金。


司法院資訊處製作；財團法人民間司法改革基金會備份。
